【裁判字號】    97,交聲,2679
【裁判日期】    971105
【裁判案由】    交管條例聲異
【裁判全文】
臺灣板橋地方法院交通事件裁定        97年度交聲字第2679號
原處分機關  交通部公路總局臺北區監理所板橋監理站
異  議  人
即受處分人  甲○○
上列異議人即受處分人因違反道路交通管理處罰條例案件，對於
交通部公路總局臺北區監理所板橋監理站民國97年9 月30日所為
之處分（板監裁字裁41-C00000000號），聲明異議，本院裁定如
下：
    主  文
異議駁回。
    理  由
一、按「汽車駕駛人，行經有燈光號誌管制之交岔路口闖紅燈者
    ，處新台幣一千八百元以上五千四百元以下罰鍰」，道路交
    通管理處罰條例第53條第1 項定有明文，且如有上開交通違
    規，並應依同條例第63條第1 項第3 款規定，記違規點數3
    點。又所謂「汽車」，係指在道路上不依軌道或電力架線而
    以原動機行駛之車輛（包括機器腳踏車），同條例第92條第
    1 項所授權訂立之道路交通安全規則第2 條第1 項第1 款亦
    有明文規定。故機車駕駛人如有上述闖紅燈之違規情形，亦
    有首揭處罰規定之適用。
二、原處分機關認異議人即受處分人甲○○於民國97年9 月5 日
    下午6 時45分許，騎乘車號RJA-405 號輕型機車，行經臺北
    縣永和市○○路及水源街口時，由永和路往中和方向闖越紅
    燈直行，涉有道路交通管理處罰條例第53條第1 項之違規，
    嗣經警攔截製單舉發後，爰依上開法律規定，於97年9 月30
    日以板監裁字裁41-C00000000號裁處異議人罰鍰新台幣（下
    同）1 千8 百元及記違規點數3 點在案，此有臺北縣政府警
    察局舉發違反道路交通管理事件通知單影本、原處分機關違
    反道路交通管理事件裁決書各1 份附卷可按。
三、聲明異議意旨略以：異議人當時將機車停在永和路口前的水
    果行，買完水果後，看指示燈是綠燈才發動機車騎過該路口
    ，但因為速度慢，還沒有過完就變成紅燈。後來異議人過了
    之後就停在路邊整理水果，警察就過來了，異議人也有告知
    警察上述情況，但警察仍然開單。爰聲明異議，請求撤銷上
    開裁決云云。
四、經查：
  (一)證人即案發當時之現場值勤警員吳致緯到庭證稱：「（問：
    本件是否你承辦？當時情形？）是我承辦。我是在97年9 月
    5 日下午6 時到8 時服巡邏勤務，當時我巡邏到永和市○○
    路及水源街口時，看到異議人騎乘車號RJA-405 號輕機車闖
    紅燈，當時異議人因為有買水果，所以一邊整理水果一邊慢
    慢騎，沒有注意燈號，我就騎過去跟異議人說請她先暫停路
    邊並請她出示證件，然後我向她表示該路口已經是紅燈了，
    我請她回頭看所有的車輛都已經是停止了，只有她一台車慢
    慢騎過來，很明顯是闖紅燈，所以我就告訴她闖紅燈的違規
    事實，並依法開單告發」、「（問：你有無親眼看到她闖紅
    燈？）有，我有看到她在路口已經變成紅燈之後，還慢慢騎
    進該路口」、「（問：你於舉發當時距離異議人多遠？）我
    就在她的後面而已，當時我看到紅燈都已經停下來了，結果
    她還慢慢騎過去，所以我就追上去請她停車。異議人是在路
    口之前的水果攤買水果，買完水果之後就將水果放在機車上
    ，一邊整理水果一邊慢慢騎，就是因為這樣子，所以她沒有
    注意到號誌已經是紅燈了」、「（問：視力狀況？）我有近
    視，但戴眼鏡之後視力正常，我值勤當天有戴眼鏡。」、「
    （問：當時視線如何？）視線良好，當時快接近天黑了，但
    沒有下雨，視線可以看得很清楚」、「（問：請再確認異議
    人是闖紅燈還是綠燈時進入路口，通過到一半時才變成紅燈
    ？）異議人是闖紅燈」、「（問：是否認識異議人？與異議
    人間有無任何恩怨嫌隙？）不認識、都沒有」等語（參見本
    院97年10月24日訊問筆錄）。
  (二)審諸前揭警員所證乙節，並無不合常理或矛盾之處，其所為
    證詞業已清楚證述異議人騎乘前揭車輛，於案發時、地確有
    闖紅燈直行之交通違規情事甚明。至除該證人之證詞外，固
    無另以錄影或照相等方式所拍攝之車輛違規錄影帶或照片另
    資證明。惟一般警員執行交通勤務，依法並未要求就上開車
    輛闖紅燈等違規事項必須錄影或拍照存證，且因此等違規情
    事均發生於一剎那之間，除非於案發現場恰有預先錄影或擺
    設固定之照相設備，否則要求值勤警員或舉發機關緊急錄影
    或照相，並須以此為證，亦未免與執行勤務之實況難合。職
    是，本院以為雖無違規錄影或照片等證據資料另為佐證，但
    案發當時之現場值勤警員亦不失為可資證明之證人身分，該
    警員既已到庭作證如上，其證詞尚屬合理，且衡諸該警員係
    依法執行公務，其與異議人並不認識，亦無任何嫌隙可言，
    該警員當不至甘冒涉犯偽證罪之風險，蓄意構陷異議人有此
    交通違規，故該警員上述之證言應可採信，當堪認定異議人
    確有上開之違規事實無訛。
五、綜上所述，應堪認定異議人確有前揭之交通違規情事，異議
    人所辯並無足取。揆諸首揭法律規定，異議人既騎車行經有
    燈光號誌管制之交岔路口闖紅燈，原處分機關審酌異議人違
    規情節，處以法律規定額度內之罰鍰1 千8 百元，並記違規
    點數3 點，自屬有據。異議人仍執詞聲明異議，洵無理由，
    本院當應裁定駁回。
六、結論：依道路交通管理處罰條例第87條第2 項、道路交通案
    件處理辦法第19條，裁定如主文。
中    華    民    國    97    年    11    月    5     日
                  交通法庭      法  官  陳信旗
以上正本證明與原本無異。
如不服本裁定，應於送達後5 日內向本院提出抗告狀。
                                書記官  陳昭綾
中    華    民    國    97    年    11    月    5     日


司法院資訊處製作；財團法人民間司法改革基金會備份。
